【裁判字號】    99,交聲,724
【裁判日期】    990426
【裁判案由】    聲明異議
【裁判全文】
臺灣高雄地方法院交通事件裁定         99年度交聲字第719號
原處分機關  交通部公路總局高雄區旗山監理站
法定代理人  郭政雄
異  議  人  甲○○
上列異議人因違反道路交通管理處罰條例案件，對於交通部公路
總局高雄區監理所旗山監理站就如附表「裁決時間及裁決書案號
」欄所示之處分，聲明異議，本院裁定如下：
    主  文
如附表「裁決時間及裁決書案號」欄所示之處分均撤銷。
甲○○均不罰。
    理  由
一、原處分意旨略以：異議人即受處分人甲○○於如附表「時間
    」欄所示時間，在如附表「地點」欄所示地點，有如附表「
    違規事實」欄所示交通違規事實，經警逕行掣單舉發，並依
    如附表「違反法條」欄所示之規定、違反道路交通管理事件
    統一裁罰基準及處理細則第41、43、44、67條及違反道路交
    通管理事件統一裁罰基準表規定，裁處異議人如附表「罰款
    額」欄所示之罰鍰。
二、異議意旨略以：異議人所有之「SAAB」牌自用一般小客車（
    下稱系爭「SAAB」汽車）雖曾申請懸掛9102-PN 號車牌，惟
    伊於如附表「時間」欄所示之交通違規前，已將該車連同車
    牌典當予位於新竹市○○路○段87號之華泰當舖，該車嗣又
    遭華泰當舖予以流當，是懸掛9102-PN 號車牌之汽車縱於如
    附表所示時間、地點，經員警逕行舉發有如附表所示之交通
    違規事實，亦非伊親為或有意出借上開汽車及車牌供他人使
    用所致，爰依法聲明異議等語。
三、按汽車行駛於高速公路、快速公路或設站管制之道路，不遵
    使用限制、禁止、行車管制及管理事項之管制規則，而有本
    條第1 、2 項外其他違反管制規定之行為，處駕駛人新台幣
    （下同）600 元以上1,200 元以下罰鍰；汽車行駛於應繳費
    之公路、橋樑、隧道或輪渡，不依規定繳費者，處汽車所有
    人或駕駛人3,000 元以上6,000 元以下罰鍰，並追繳欠費，
    道路交通管理處罰條例第33條第3 項、第27條第1 項分別定
    有明文。依上開規定可知，道路交通管理處罰條例第33條第
    3 項之處罰對象限於「駕駛人」，而同條例第27條第1 項之
    處罰對象則為「汽車所有人」或「駕駛人」。又道路交通管
    理處罰條例第33條第3 項乃係規制諸如未裝設E 通機行駛電
    子收費車道，或未持用回數票而行使回數票專用道等「未按
    遵行車道行駛」之違規行為，至同條例第27條第1 項則係針
    對「未依規定（補行）繳納應納通行費」予以裁罰，二者既
    分就不同行為進行處罰，自無違一事不二罰原則，此亦有臺
    灣高等法院98年度交抗字第1178號交通事件裁定意旨可資參
    照。
四、系爭汽車於如附表編號1 、4 、5 、7 、9 「時間」欄所示
    時間，行經如附表「地點」欄所示之國道收費站時，在車內
    未裝設E 通機之情況下駛入電子收費車道，及於如附表編號
    2 、3 、6 、8 、10「時間」欄所示時間，行經如附表「地
    點」欄所示之國道收費站電子收費車道，因車內未裝設E 通
    機而未扣款成功，嗣經通知補繳通行費猶不依規定繳費，員
    警乃逕以登記懸掛9102-PN 號車牌之系爭「SAAB」汽車登記
    之車主即異議人為被通知人而予掣單逕行舉發，原處分機關
    並進而分別依道路交通管理處罰條例第33條第3 項、第27條
    第1 項之規定裁罰異議人之事實，固有各該裁決書、舉發違
    反道路交通管理事件通知單、補繳通行費及作業處理費通知
    單（如附表編號2 、3 、6 、8 、10部分）、交通部臺灣區
    ○道高速公路局電子收費服務單一案件查詢交易明細表、車
    籍查詢資料附卷可稽（車籍查詢資料詳99年度交聲字第719
    號卷第41頁，其他資料詳各卷），而足資認定。惟查：
  (一)異議意旨所指將懸掛9102-PN 號車牌之系爭「SAAB」汽車典
    當，嗣遭華泰當舖予以流當之事實，有卷附華泰當舖當票、
    新竹市當舖商業同業公會證明書、汽車讓渡書附卷可稽（詳
    99年度交聲字第719 號卷第52至54頁），堪信為真實。
  (二)按當舖業之滿當期限，不得少於3 個月，少於3 個月者，概
    以3 個月計之，滿期後5 日內仍得取贖或付清利息順延質當
    ，屆期不取贖或順延質當者，質當物所有權移轉於當舖業；
    收當物品於逾滿當期日5 日後，仍未取贖或順延質當者，應
    即填具流當物清冊，備主管機關查核，其流當物得拍賣或陳
    列出售，當舖業法第21條、第22條後段分別定有明文；又汽
    車為動產，其所有權之移轉因交付而生效力，不以向監理機
    關申請過戶為必要，此觀同法第761 條第1 項規定自明，在
    公路監理機關所為過戶，應屬行政上之管理事項，不因此生
    物權移轉之效力，此亦有最高法院72年度台上字第1933號民
    事裁判意旨、97年度台上字第2900號刑事裁判意旨可資參照
    ；是「汽車所有人」之認定，並非形式上單純以車籍資料上
    登錄之「車主」為依據，而需從實質法律關係之變動認定汽
    車所有權之歸屬甚明。而本件9102-PN 號車牌原固係異議人
    所有之系爭「SAAB」汽車所申請懸掛使用，惟依上開典當、
    流當、轉讓事實，參照當票、當舖商業同業公會證明書、汽
    車讓渡書所載，異議人已於97年1 月14日間將懸掛9102-PN
    號車牌之系爭「SAAB」汽車典當於華泰當舖，嗣因異議人於
    滿當期日即同年4 月13日屆滿5 日後，仍未取贖或付清利息
    順延質當，該車遂流當而由華泰當舖依當舖業法第21條規定
    取得所有權，而華泰當舖復已於98年2 月11日基於讓與之意
    思，將系爭「SAAB」汽車讓與及交付予「張元科」，則異議
    人非但已非系爭「SAAB」汽車之所有人，且已喪失對9102-P
    N 號車牌之占有，亦可認定。
  (三)依交通部臺灣區○道○○○路局電子收費服務單一案件查詢
    交易明細表所附違規相片顯示，如附表所示交通違規之汽車
    固懸掛9102-PN 號車牌，但該違規車輛為「福特」牌汽車，
    非「SAAB」牌汽車，有該相片附卷可按。異議人既如上述，
    已因典當、流當及當舖之轉讓行為，喪失對9102-PN 號車牌
    之占有，且本件如附表所示之交通違規車輛為「福特」牌汽
    車，非異議人原有之「SAAB」牌汽車，則自難認異議人為如
    附表所示交通違規之汽車駕駛人或汽車所有人。
五、綜上所述，異議人非如附表所示交通違規之汽車駕駛人或所
    有人，自不屬道路交通管理處罰條例第33條第3 項、第27條
    第1 項所定之處罰對象，原處分機關予裁罰，自有誤解，從
    而本件聲明異議為有理由，爰將如附表「裁決時間及裁決書
    案號」欄所示之處分予以撤銷，並均為不罰之諭知。
據上論結，依道路交通案件處理辦法第20條前段，裁定如主文。
中    華    民    國    99    年    4     月    26    日
                    交通法庭    法  官  鄭峻明
以上正本證明與原本無異。
如不服本裁定應於送達後5日內向本院提出抗告狀。
中    華    民    國    99    年    4     月    26    日
                                書記官  吳韻芳
附表：
┌─┬───────┬─────┬────┬──────┬──────┬──────┐
│編│裁決時間及裁決│時      間│地    點│違規事實    │違反法條    │罰   款   額│
│  │書案號        │ （民國） │        │            │            │ （新台幣） │
│號├───────┤          │        │            │            │            │
│  │本  院  案  號│          │        │            │            │            │
├─┼───────┼─────┼────┼──────┼──────┼──────┤
│1 │99年02月12日旗│98年7 月3 │后里收費│行駛高速公路│道路交通管理│600元       │
│  │監違字第裁85-Z│日上午6 時│站南下第│，於駛進收費│處罰條例第33│            │
│  │CQ022602號    │58分      │8 車道  │站繳費時，未│條第3 項    │            │
│  ├───────┤          │        │依標誌指示過│            │            │
│  │99年度交聲字第│          │        │站繳費      │            │            │
│  │719 號        │          │        │            │            │            │
├─┼───────┼─────┼────┼──────┼──────┼──────┤
│2 │99年02月12日旗│98年7 月3 │泰山收費│汽車行駛於應│道路交通管理│3,000元     │
│  │監違字第裁85-Z│日中午12時│站北上第│繳費之公路（│處罰條例第27│            │
│  │AQ093648號    │7 分      │9 車道  │經通知補繳通│條第1 項    │            │
│  ├───────┤          │        │行費猶）不依│            │            │
│  │99年度交聲字第│          │        │規定繳費    │            │            │
│  │720 號        │          │        │            │            │            │
├─┼───────┼─────┼────┼──────┼──────┼──────┤
│3 │99年02月12日旗│98年7 月3 │泰山收費│汽車行駛於應│道路交通管理│3,000元     │
│  │監違字第裁85-Z│日上午5 時│站南下第│繳費之公路（│處罰條例第27│            │
│  │AQ093641號    │46分      │11車道  │經通知補繳通│條第1 項    │            │
│  ├───────┤          │        │行費猶）不依│            │            │
│  │99年度交聲字第│          │        │規定繳費    │            │            │
│  │721 號        │          │        │            │            │            │
├─┼───────┼─────┼────┼──────┼──────┼──────┤
│4 │99年02月12日旗│98年7 月3 │楊梅收費│行駛高速公路│道路交通管理│600元       │
│  │監違字第裁85-Z│日上午11時│站北上第│，於駛進收費│處罰條例第33│            │
│  │BP040743號    │47分      │7車道   │站繳費時，未│條第3 項    │            │
│  ├───────┤          │        │依標誌指示過│            │            │
│  │99年度交聲字第│          │        │站繳費      │            │            │
│  │722 號        │          │        │            │            │            │
├─┼───────┼─────┼────┼──────┼──────┼──────┤
│5 │99年02月12日旗│98年7 月8 │龍潭收費│行駛高速公路│道路交通管理│600元       │
│  │監違字第裁85-Z│日下午3 時│站北上第│，於駛進收費│處罰條例第33│            │
│  │FQ019664號    │46分      │9 車道  │站繳費時，未│條第3 項    │            │
│  ├───────┤          │        │依標誌指示過│            │            │
│  │99年度交聲字第│          │        │站繳費      │            │            │
│  │723 號        │          │        │            │            │            │
├─┼───────┼─────┼────┼──────┼──────┼──────┤
│6 │99年02月12日旗│98年7 月8 │後龍收費│汽車行駛於應│道路交通管理│3,000元     │
│  │監違字第裁85-Z│日下午1 時│站南下第│繳費之公路（│處罰條例第27│            │
│  │BR013415號    │20分      │10車道  │經通知補繳通│條第1 項    │            │
│  │              │          │        │行費猶）不依│            │            │
│  ├───────┤          │        │規定繳費    │            │            │
│  │99年度交聲字第│          │        │            │            │            │
│  │724 號        │          │        │            │            │            │
├─┼───────┼─────┼────┼──────┼──────┼──────┤
│7 │99年02月12日旗│98年7 月8 │後龍收費│行駛高速公路│道路交通管理│600元       │
│  │監違字第裁85-Z│日下午3 時│站北上第│，於駛進收費│處罰條例第33│            │
│  │BR013500號    │18分      │9 車道  │站繳費時，未│條第3 項    │            │
│  ├───────┤          │        │依標誌指示過│            │            │
│  │99年度交聲字第│          │        │站繳費      │            │            │
│  │725 號        │          │        │            │            │            │
├─┼───────┼─────┼────┼──────┼──────┼──────┤
│8 │99年02月12日旗│98年7 月8 │後龍收費│汽車行駛於應│道路交通管理│3,000元     │
│  │監違字第裁85-Z│日下午3 時│站北上第│繳費之公路（│處罰條例第27│            │
│  │BR013417號    │18分      │9 車道  │經通知補繳通│條第1 項    │            │
│  ├───────┤          │        │行費猶）不依│            │            │
│  │99年度交聲字第│          │        │規定繳費    │            │            │
│  │726 號        │          │        │            │            │            │
├─┼───────┼─────┼────┼──────┼──────┼──────┤
│9 │99年02月12日旗│98年7 月8 │樹林收費│行駛高速公路│道路交通管理│600元       │
│  │監違字第裁85-Z│日下午4 時│站北上第│，於駛進收費│處罰條例第33│            │
│  │FP041815號    │          │11車道  │站繳費時，未│條第3 項    │            │
│  ├───────┤          │        │依標誌指示過│            │            │
│  │99年度交聲字第│          │        │站繳費      │            │            │
│  │727 號        │          │        │            │            │            │
├─┼───────┼─────┼────┼──────┼──────┼──────┤
│10│99年02月12日旗│98年7 月9 │頭城收費│汽車行駛於應│道路交通管理│3,000元     │
│  │監違字第裁85-Z│日上午11時│站南下第│繳費之公路（│處罰條例第27│            │
│  │IQ019860號    │46分      │8 車道  │經通知補繳通│條第1 項    │            │
│  ├───────┤          │        │行費猶）不依│            │            │
│  │99年度交聲字第│          │        │規定繳費    │            │            │
│  │728 號        │          │        │            │            │            │
└─┴───────┴─────┴────┴──────┴──────┴──────┘

司法院資訊處製作；財團法人民間司法改革基金會備份。
